臺灣屏東地方法院刑事判決             100年度訴字第1299號
公  訴  人  臺灣屏東地方法院檢察署檢察官
被      告  鄭華勝
上列被告因違反毒品危害防制條例案件，經檢察官提起公訴（10
0年度毒偵字第1886號），本院於準備程序進行中，因被告就被
訴事實為有罪之陳述，經告知簡式審判程序意旨，並聽取公訴人
及被告之意見後，本院合議庭裁定由受命法官獨任依簡式審判程
序審理，判決如下：
    主  文
鄭華勝施用第一級毒品，累犯，處有期徒刑壹年。又施用第二級
毒品，累犯，處有期徒刑捌月，扣案之摻有第二級毒品甲基安非
他命吸食器壹支，沒收銷燬之。應執行有期徒刑壹年陸月，扣案
之摻有第二級毒品甲基安非他命成分之吸食器壹支，沒收銷燬之
。
    事  實
一、鄭華勝前於民國92年間，因施用毒品案件，經本院以92年度
    毒聲字第1247號裁定觀察、勒戒後，因認無繼續施用毒品之
    傾向，而於92年9 月23日執行完畢後釋放，並經臺灣屏東地
    方法院檢察署（下稱屏東地檢署）檢察官以92年度毒偵字第
    1482號為不起訴處分確定。復於上開觀察、勒戒執行完畢後
    釋放後5 年內之93年間，因施用毒品案件，經本院以93年度
    訴字第510 號判決有期徒刑10月確定，並執行完畢。又於95
    年間，因施用第一級毒品案件，經本院以95年度訴字第 284
    號判決判處有期徒刑1 年2 月，嗣撤回上訴而確定，再經本
    院以96年度聲減字第16號判決減刑2 分之1 ，而於96年7 月
    16 日 執行完畢出監。詎猶不知戒除毒癮，明知海洛因及甲
    基安非他命分屬第一、二級毒品，不得持有及施用，竟分別
    基於施用第一級毒品海洛因及第二級毒品甲基安非他命之犯
    意，先於100 年7 月31日下午10時許，在其位於屏東縣內埔
    鄉振豐村瀧觀巷203 號住處內，以將甲基安非他命置入玻璃
    球內燒烤並吸食所產生之煙霧之方式，施用第二級毒品甲基
    安非他命1 次；又於同年8 月1 日下午10時許，在其上開住
    處以將海洛因加水置於針筒後注入體內之方式，施用第一級
    毒品海洛因1 次。嗣於同年8 月4 日下午1 時45分許，在屏
    東縣內埔鄉○○村○○路45號前，因形跡可疑為警盤查，因
    而查獲使用過之摻有第二級毒品甲基安非他命成分之吸食器
    1 支。復徵得其同意後採尿送驗，檢出海洛因及甲基安非他
    命代謝後之嗎啡及甲基安非他命陽性反應，始悉上情。
二、案經屏東縣政府警察局內埔分局（下稱內埔分局）報請臺灣
    屏東地方法院檢察署檢察官偵查起訴。
    理  由
一、本件被告鄭華勝所犯非死刑、無期徒刑、最輕本刑為3 年以
    上有期徒刑之罪，或高等法院管轄第一審之案件，被告於本
    院準備程序進行中，就被訴事實為有罪之陳述，經告以簡式
    審判程序之旨，並聽取檢察官、被告之意見後，本院合議庭
    裁定由受命法官獨任進行簡式審判程序。又本件之證據調查
    ，依刑事訴訟法第273 條之2 規定，不受同法第159 條第 1
    項、第161 條之2 、第161 條之3 、第163 條之1 及第 164
    條至第170 條規定之限制，合先敘明。
二、訊據被告對於上揭時、地，分別施用第一級毒品海洛因及第
    二級毒品甲基安非他命各1 次之事實，於警詢及本院準備程
    序及審判程序中坦承不諱（參見內埔分局刑案偵查卷宗第 4
    頁至第6 頁、本院卷第29頁背面與第30頁）；而被告為警查
    獲而採集之尿液檢體，經送正修科技大學超微量研究科技中
    心以酵素免疫分析法及氣相層析質譜法檢驗結果，呈現海洛
    因及甲基安非他命代謝後之嗎啡及甲基安非他命陽性反應，
    有該中心100 年8 月18日編號R00-0000-000號尿液檢驗報告
    （原始編號：內警0000000 號）、內埔分局偵辦毒品案件涉
    嫌人尿液採證姓名代號對照表（尿液編號：內警0000000 號
    ）各1 份在卷可稽（參見屏東地檢署偵查卷宗第17頁、內埔
    分局刑案偵查卷宗第17頁）；且扣案之甲基安非他命吸食器
    1 支，經本院函送高雄醫學大學附設中和紀念醫院鑑驗之結
    果，確含有第二級毒品甲基安非他命成分無訛，有高雄醫學
    大學附設中和紀念醫院100 年11月11日編號00000-00號檢驗
    報告1 份附卷可佐（參見本院卷第22頁）。此外，復有內埔
    分局新北勢派出所報告單、偵查報告、內埔分局搜索扣押筆
    錄、內埔分局扣押物品目錄表、扣押物品收據、執行拘提逮
    捕告知本人通知書、查獲施用毒品案件報告表、勘查採證同
    意書與內埔分局鄭華勝違反毒品防制條例照片4 張在卷可按
    （參見前揭刑案偵查卷宗第1 頁至2 頁、第8 至第13頁、第
    15至16頁、第24至25頁），足徵被告之自白與事實相符，堪
    予採信，其分別施用第一級毒品海洛因及第二級毒品甲基安
    非他命之犯行，事證明確，均堪認定。
三、按施用第一級、第二級毒品均為犯罪行為，毒品危害防制條
    例第10條定有處罰明文。故施用第一級、第二級毒品者，依
    前揭規定本應科以刑罰。惟基於刑事政策，對合於一定條件
    之施用者，則依同條例第20條、第23條之規定，施以觀察、
    勒戒及強制戒治之保安處分。又毒品危害防制條例於92年 7
    月9 日修正公布，自93年1 月9 日施行，其中第20條、第23
    條將施用毒品之刑事處遇程序，區分為「初犯」及「5 年內
    再犯」、「5 年後再犯」。依其立法理由之說明：「初犯」
    ，經觀察、勒戒或強制戒治後，應為不起訴處分或不付審理
    之裁定；經觀察、勒戒或強制戒治執行完畢釋放後，「5 年
    內再犯」者，因其再犯率甚高，原實施之觀察、勒戒及強制
    戒治既已無法收其實效，爰依法追訴或裁定交付審理。至於
    經觀察、勒戒或強制戒治執行完畢釋放後，「5 年後再犯」
    者，前所實施之觀察、勒戒或強制戒治已足以遮斷其施用毒
    品之毒癮，為期自新及協助其斷除毒癮，仍適用「初犯」規
    定，先經觀察、勒戒或強制戒治之程序。從而依修正後之規
    定，僅限於「初犯」及「5 年後再犯」2 種情形，始應先經
    觀察、勒戒或強制戒治程序。倘被告於5 年內已再犯，經依
    法追訴處罰，縱其第3 次（或第3 次以上）再度施用毒品之
    時間，在初犯經觀察、勒戒或強制戒治執行完畢釋放5 年以
    後，已不合於「5 年後再犯」之規定，且因已於「5 年內再
    犯」，顯見其再犯率甚高，原實施觀察、勒戒或強制戒治，
    已無法收其實效，即應依該條例第1 條處罰（參見最高法院
    97年度第5 次刑事庭會議決議）。查本件被告於92年間業經
    觀察、勒戒，並於觀察、勒戒執行完畢釋放後5 年內之93年
    間，復因施用毒品案件再經本院判決有罪確定並執行完畢，
    有全國施用毒品案件紀錄表、受觀察勒戒人毒品及前科紀錄
    簡列表、矯正簡表、臺灣高等法院在監在押全國記錄表、被
    告全國前案紀錄表（參見屏東地檢署100 年度毒偵字第1886
    號偵查卷宗第13至14頁、第16頁及本院卷第4 至17頁）各 1
    份在卷可參，則其再犯本案，揆諸上揭說明，已不符該條例
    第20條規範之「初犯」或「5 年後再犯」之情形，是其應依
    該條例第10條處罰。公訴人提起公訴，於法並無不合，應依
    法論科。
四、按海洛因、甲基安非他命分別係毒品危害防制條例第2條第2
    項第1 款、第2 款所定之第一級、第二級毒品，依法均不得
    持有、施用。核被告所為，係犯毒品危害防制條例第10條第
    1 項之施用第一級毒品罪、同條例第10條第2 項之施用第二
    級毒品罪。被告先後持有第一、二級毒品後進而分別施用，
    其持有之低度行為均應為施用之高度行為所吸收，故均不另
    論其持有毒品罪。被告所犯上開施用第一級毒品及施用第二
    級毒品之2 罪間，犯意各別，行為互殊，應予分論併罰。又
    被告前有如前揭犯罪事實欄所載論罪科刑及執行紀錄，有臺
    灣高等法院被告前案記錄表1 份在卷可考，其於5 年內故意
    再犯本件有期徒刑以上之2 罪，均為累犯，均應依刑法第47
    條第1 項之規定，加重其刑。爰審酌被告為國中畢業，有其
    個人戶籍資料1 份在卷可參（內埔分局刑案偵查卷宗第22頁
    ），其前業經觀察、勒戒及刑之執行後，猶未能體悟毒品危
    害其身之鉅及力求斷絕毒癮，屢次再為施用毒品之犯行，有
    上開臺灣高等法院被告前案紀錄表附卷可考，顯見其戒毒意
    志不堅、自制力薄弱；惟念及被告犯後於警詢至本院審判中
    均坦承犯行，尚知悔意，又被告為人類免疫缺陷病毒患者，
    其為施用毒品之動機乃係基於遏止上開疾病發病時之痛楚，
    業據被告陳述在卷（參見內埔分局刑案偵查卷宗第7 頁偵卷
    第5 頁），亦有內埔分局解送嫌疑人健康狀況調查表1 份附
    卷可證（內埔分局刑案偵查卷宗第31頁），兼及其施用第一
    級毒品海洛因、第二級毒品甲基安非他命之次數僅各1 次等
    一切情狀，認公訴人具體求刑應執行刑1 年10月，尚屬過重
    ，爰分別量處如主文所示之刑，並定其應執行刑。另扣案之
    甲基安非他命吸食器1 支，既經驗出殘存第二級毒品甲基安
    非他命成分，而客觀上顯無法將殘存之毒品自該吸食器析離
    ，應視同毒品，而均屬違禁物，不問屬犯人與否，亦應依毒
    品危害防制條例第18條第1 項前段規定，沒收銷燬之。
據上論斷，應依刑事訴訟法第273 條之1 第1 項、第299 條第 1
項前段，毒品危害防制條例第10條第1 項、第2 項、第18條第 1
項前段，刑法第11條前段、第47條第1 項、第51條第5 款，判決
如主文。
本案經檢察官劉昀到庭執行職務。
中    華    民    國  100     年    12    月    15    日
                  刑事第三庭  法  官  黃姿育
以上正本證明與原本無異。
如不服本判決應於收受判決後10日內向本院提出上訴書狀，並應
敘述具體理由；其未敘述上訴理由者，應於上訴期間屆滿後20日
內向本院補提理由書（均須按他造當事人之人數附繕本）「切勿
逕送上級法院」。
中    華    民    國   100    年    12    月    15    日
                              書記官  鍾小屏
附錄本判決論罪科刑法條全文：
毒品危害防制條例第10條
施用第一級毒品者，處 6 月以上 5 年以下有期徒刑。
施用第二級毒品者，處 3 年以下有期徒刑。